臺灣高等法院臺中分院交通事件裁定　　100年度交抗字第932號
抗　告　人
即受處分人　謝榮貴
上列抗告人因違反道路交通管理處罰條例之聲明異議事件，不服
臺灣彰化地方法院民國100年10月12日第一審裁定（100年度交聲
字第1197號，原處分案號：交通部公路總局臺中區監理所彰化監
理站彰監四字第裁64-U00000000號），提起抗告，本院裁定如下
：
    主  文
抗告駁回。
    理  由
一、本件抗告人即受處分人謝榮貴抗告意旨稱依違反道路交通管
    理事件統一裁罰基準表，本件僅應科罰鍰新臺幣9000元，且
    本件違規地點設有固定式違規自動照相機，其違規與否應以
    感應停止線為標準云云。
二、按汽車駕駛人，駕車在鐵路平交道有不遵守看守人員之指示
    ，或遮斷器開始放下，或警鈴已響、閃光號誌已顯示，仍強
    行闖越者，處6千元以上1萬2千元以下罰鍰，並記違規點數3
    點，同時應接受道路交通安全講習，道路交通管理處罰條例
    第54條第1款、第63條第1項第3款、第24條第1項第4款分別
    定有明文。又按「汽車行駛中，駕駛人看到鐵路平交道標誌
    或標線後，應即將速度減低至時速十五公里以下，接近平交
    道時，應依下列規定：一鐵路平交道設有遮斷器或看守人員
    管理者，如遮斷器已開始放下或看守人員表示停止時，應即
    暫停，俟遮斷器開放或看守人員表示通行後，始得通過。如
    遮斷器未放下或看守人員未表示停止時，仍應看、聽鐵路兩
    方無火車駛來，始得通過。二鐵路平交道設有警鈴及閃光號
    誌者，警鈴已響，閃光號誌已顯示，駕駛人應暫停俟火車通
    過後，看、聽鐵路兩方確無火車駛來，始得通過。如警鈴未
    響，閃光號誌未顯示，仍應看、聽鐵路兩方無火車駛來，始
    得通過」、「鐵路平交道號誌雙盞紅燈開始交替閃爍時，表
    示行人與車輛均禁止進入平交道，車輛並應停止於停止線前
    ，如已在平交道中，應迅速離開。」，道路交通安全規則第
    104條第1項第1款、第2款、道路交通標誌標線號誌設置規則
    第209條亦定有明文。
三、經查：
  (一)抗告人於上開時、地確有駕駛上開營業一般小客車行經違規
    地點一情，有現場採證照片4張附卷可稽，並為抗告人所不
    爭執，又觀諸前開採證照片，抗告人於通過該平交道前與通
    過後，照片中平交道遮斷器雖尚未放下，然鐵路平交道號誌
    雙盞紅燈皆已為交替閃爍之情形清晰可見，並無任何模糊、
    無法辨認或有爭議之情，且抗告人在尚未進入平交道時，除
    紅燈號誌已閃外，抗告人所駕駛之營業一般小客車前方有一
    輛行進中機車，之後，該機車依規定停車，而抗告人所駕駛
    之小客車仍然持續往前直行，並通過平交道，此有內政部警
    政署警察局第三警務段100年9月30日鐵三警行字第10000052
    21號函所附之彩色採證照片4張足參，由此可知抗告人當時
    於該平交道警鈴已響、閃光號誌已顯示後，未暫停於等候區
    而仍闖越平交道。是依上揭規定，抗告人理應遵守號誌指示
    停車等候火車通過，竟捨此不為而繼續行駛闖越平交道，顯
    屬違規甚明，此部分事實堪可認定。抗告人辯稱以上開錄影
    照片認定有無違規，有所爭議云云，顯與事實相悖，殊無可
    採。
  (二)復按「汽車駕駛人之行為有下列情形之一，當場不能或不宜
    攔截製單舉發者，得逕行舉發：一闖紅燈或平交道。二搶越
    行人穿越道。三在道路收費停車處所停車，不依規定繳費。
    四不服指揮稽查而逃逸，或聞消防車、救護車、警備車、工
    程救險車之警號不立即避讓。五違規停車或搶越行人穿越道
    ，經各級學校交通服務隊現場導護人員簽證檢舉。六行經設
    有收費站、地磅之道路，不依規定停車繳費或過磅。七經以
    科學儀器取得證據資料證明其行為違規。」；「前項第七款
    之科學儀器應採固定式，並定期於網站公布其設置地點。但
    汽車駕駛人之行為屬下列情形之一者，不在此限：一蛇行、
    危險方式駕車或二輛以上之汽車競駛或競技。二行駛路肩。
    三違規超車。四違規停車而駕駛人不在場。五未依規定行駛
    車道。六未依規定變換車道。七未保持安全距離。八跨越禁
    止變換車道線或槽化線。九行車速度超過規定之最高速限或
    低於規定之最低速限。十汽車駕駛人或乘客未依規定繫安全
    帶。十一汽車駕駛人或附載座人未依規定戴安全帽。」，道路
    交通管理處罰條例第7條之2第1項、第2項分別定有明文。是
    交通違規行為，除有上述道路交通管理處罰條例第7條之2第
    1項第1至6款所列舉之情形，或同條項第7款所列之其他違規
    行為經以科學儀器取得證據資料者外，不得為逕行舉發，而
    依同條項第7款之規定經以科學儀器取得證據資料證明其行
    為違規者，始應以固定式科學儀器逕行舉發。衡諸該條立法
    意旨，乃係立法者對於該條第1項第1至6款所定特定之道路
    違規行為，因考量其發生往往係在瞬間或係由交通勤務警察
    執行勤務時，恰巧目睹之違規情事，事實上不便立刻以攝影
    、錄影器材取證之情形所在多有，且該等違規事實由人之感
    官即可充分判定，非必以科學儀器始能偵測得知；又如超速
    、或酒醉駕車等人之感官不當然即可判定之違規行為，或其
    他非屬上開列舉範圍內之違規行為，乃規定於同條第1項第7
    款需科學儀器採證始能逕行舉發，以保障舉發行為之正確性
    及憑信性。查本件交通舉發之違規事實為「警鈴已響閃光號
    誌已顯示，闖平交道」，此有前開裁決書在卷可稽。又本件
    取締之員警係以架設非固定式照相錄影器材之JVC廠牌GZ-MG
    740TW型號數位硬碟式攝影機，輔助側錄蒐證，此有內政部
    警政署警察局第三警務段100年9月30日鐵三警行字第100000
    5221號函附卷可參。依前揭規定與說明，取締闖越平交道之
    違規行為，本非必以科學儀器始得為逕行舉發。又若使用照
    相器材佐以採證，其照相設備亦無必以固定式科學儀器採證
    之規定。是抗告人以應使用固定式違規自動照相機作為舉發
    設備才有公正性為由，提出異議，顯有誤解。又本件交通違
    規之應到案日期為100年9月11日，有內政部警政署鐵路警察
    局舉發違反道路交通管理事件通知單在卷可按，本件抗告人
    並未依期到案接受裁罰，況依道路交通管理處罰條例第54條
    第1款、第63條第1項第3款規定，駕車在鐵路平交道有警鈴
    已響、閃光號誌已顯示，仍強行闖越者，罰鍰部分係處6千
    元以上1萬2千元，是本件監理機關科處抗告人1萬元罰鍰，
    應屬合法有據。
四、綜上，抗告人於彰化縣彰化市○○街○路平交道「警鈴已響
    、閃光號誌已顯示」之際，仍強行闖越該平交道乙情，有現
    場照片在卷可稽，而拍攝之照片清晰可見，業如上述，取締
    員警以非固定式科學儀器輔助採證，於法亦無不合。是異議
    人違規事由實屬明確，原處分機關依道路交通管理處罰條例
    第54條第1款、第63條第1項第3款、第24條第1項第4款（裁
    決書誤載為第24條第1項第2款）規定，裁處罰鍰1萬元，記
    違規點數3點，並應接受道路安全交通講習，於法並無違誤
    。原審應而駁回抗告人異議，於法核無違誤，本件抗告並無
    理由，應予駁回。
五、據上論結，應依道路交通事件處理辦法第25條，刑事訴訟法
    第412條，裁定如主文。
中    華    民    國   100    年    11    月    3     日
            刑事第二庭    審判長法  官  邱  顯  祥
                                法  官  王  鏗  普
                                法  官  姚  勳  昌
以上正本證明與原本無異。
不得再抗告。
                                書記官  吳  宗  玲
中    華    民    國   100    年    11    月    3     日